臺灣桃園地方法院刑事判決
110年度金訴緝字第5號
公  訴  人  臺灣桃園地方檢察署檢察官
被      告  黎華偉



指定辯護人  本院公設辯護人廖彥傑  
上列被告因詐欺等案件，經檢察官提起公訴（109年度偵字第124
94號、109年度偵緝字第844號），本院判決如下：
    主  文
黎華偉幫助犯洗錢防制法第十四條第一項之洗錢罪，處有期徒刑
陸月，併科罰金新臺幣參萬元，罰金如易服勞役，以新臺幣壹仟
元折算壹日。又共同犯詐欺取財罪，處有期徒刑柒月，如附表一
所示犯罪所得均沒收，於全部或一部不能沒收或不宜沒收時，追
徵其價額。
    事  實
一、黎華偉明知金融帳戶係供自己使用之重要理財工具，且一般
    人申設金融帳戶並非難事，一般人無故以並無親誼關係之第
    三人金融帳戶存提款項之行徑，常與犯罪資金進出之需要密
    切相關，是見有未具緊密交誼之人不以自己名義申辦帳戶，
    反以借用方式向他人蒐集金融帳戶供己使用暨指示該他人代
    為提領該帳戶內款項者，衡情當能預見該人之目的，顯意在
    避免遭人以調閱申辦人資料之方式循線查得真實身分，是以
    該手法所蒐集利用之金融帳戶，恐係供作收受、提領財產犯
    罪所得使用，且進入該金融帳戶之金額倘遭該他人以提領現
    金之方式取得後，即會產生遮斷金流之效果，竟仍為下列行
    為：
（一）基於縱所提供之帳戶遭作為詐欺取財犯行收受詐得款項及
      掩飾、隱匿詐欺取財不法犯罪所得去向之用，亦均不違背
      其本意之幫助詐欺取財及幫助洗錢之犯意，於民國108年1
      0月17日前之某密接日、時，在臺灣地區某不詳地點，將
      其所申辦之華南商業銀行（下稱華南銀行）帳號00000000
      00000000號帳戶之提款卡及提款卡密碼，交付予某真實姓
      名年籍不詳之成年人某甲，藉以提供前開帳戶幫助某甲所
      屬詐欺集團（無證據證明係3 人以上）從事財產犯罪。嗣
      某甲取得前開帳戶後，即與其所屬詐欺集團成年成員，共
      同基於意圖為自己不法所有之詐欺取財，及掩飾隱匿詐欺
      取財犯罪所得共同之犯意聯絡，以如附表二「詐騙時間及
      方式」欄所示之時間、地點及手段，對附表二所示被害人
      施以詐術，致附表二所示被害人陷於錯誤，而於附表「匯
      款時間及方式」欄所示時間，匯入如附表「匯款金額」欄
      所示金額至附表「轉入帳戶」欄所示之帳戶內，並旋遭詐
      欺集團成員提領而詐取財物得手，並遮斷金流而掩飾、隱
      匿詐欺取財犯罪所得去向。
（二）於109年2月29日前某時，透過LINE通訊軟體結識真實姓名
      年籍不詳自稱「徐勇新」之成年人後，即基於縱其提供與
      「徐勇新」收受款項使用之金融帳戶係供作為詐欺取財犯
      行收受詐得款項之工具，是其依「徐勇新」指示自該金融
      帳戶提領之款項係詐欺取財所得，亦均不違背其本意之不
      確定故意，與真實姓名年籍不詳、自稱「徐勇新」之成年
      男子共同意圖為自己不法之所有，基於詐欺取財之犯意聯
      絡，由黎華偉於109年2月29日中午12時45分，以拍攝其所
      申設之中華郵政股份有限公司局帳號00000000000000號帳
      戶（下稱郵局帳戶）存摺封面後，透過LINE通訊軟體傳送
      與「徐勇新」之方式，將上開帳戶提供「徐勇新」作為收
      款工具（至該帳戶之提款卡仍在黎華偉處，故該郵局帳戶
      仍由黎華偉管領使用中），「徐勇新」則於109年2月28日
      起至109年3月2日止，接續以LINE通訊軟體與黃瑞琴聯繫
      （無證據證明與黃瑞琴聯繫之人與「徐勇新」為不同人，
      依對黎華偉有利之認定，認定該名向黃瑞琴施詐之人即為
      「徐勇新」），向黃瑞琴詐稱為友人「楊秀貞」，因保險
      問題急需現金周轉，使黃瑞琴信以為真而陷於錯誤，於10
      9年3月2日下午1時許，在臺中市○○路000號元大商業銀行
      大里分行（下稱元大銀行），以臨櫃匯款方式匯付新臺幣
      （下同）20萬元至黎華偉上開郵局帳戶而詐欺得手，並旋
      由黎華偉依「徐勇新」之指示，於109年3月2日下午3時41
      分許至同日下午3時56分許，在桃園市○○區○○路000號慈文
      郵局以臨櫃及ATM提款之方式，扣除「徐勇新」支付與黎
      華偉之報酬3千元後，提領現金19萬6千元，嗣旋前往桃園
      市大園區大園郵局對面巷內，將上開19萬6千元款項交付
      「徐勇新」指定人員（無證據證明出面收款之人與「徐勇
      新」為不同人，依對黎華偉有利之認定，認該收款人員即
      為「徐勇新」）。
二、案經王淑君、簡念華、黃瑞琴訴由桃園市政府警察局桃園分
    局報告臺灣桃園地方檢察署檢察官偵查起訴。
    理  由
甲、證據能力部分
一、按被告以外之人於審判外之言詞或書面陳述，除法律有規定
    者外，不得作為證據。惟被告以外之人於審判外之陳述，經
    當事人於審判程序同意作為證據，法院審酌該言詞陳述或書
    面陳述作成時之情況，認為適當者，亦得為證據。當事人、
    代理人或辯護人於法院調查證據時，知有第159 條第1 項不
    得為證據之情形，而未於言詞辯論終結前聲明異議者，視為
    有前項之同意，刑事訴訟法第159 條第1 項、第159 條之5
    第1 項、第2 項分別定有明文。查本案據以嚴格證明被告犯
    罪事實有無之屬傳聞證據之證據能力，檢察官、被告及其指
    定辯護人於本院準備程序中表示同意有證據能力，本院審酌
    各該證據查無有何違反法定程序取得之情形，亦無顯有不可
    信與不得作為證據之情，因認以之為證據，核屬適當，故認
    均有證據能力。
二、本件認定事實所引用之下述書證、物證等證據，檢察官、被
    告及其指定辯護人均未主張排除其證據能力，且迄於本院言
    詞辯論終結前均未表示異議，本院審酌前開證據並無證據證
    明係公務員違背法定程序所取得，「文書證據」部分亦無刑
    事訴訟法第159條之4 之顯有不可信之情況與不得作為證據
    之情形，且均與本案具關連性，是本件認定事實所引用之上
    開證據，均認有證據能力。
乙、認定犯罪事實之依據及理由
一、訊據被告黎華偉固坦承確曾於事實欄一、（一）所示時、地
    ，將其所申設之華南銀行帳戶提款卡及提款卡密碼，交付某
    真實姓名年籍不詳之成年人某甲；另曾於事實欄一、（二）
    所示時、地，將其所申設之郵局帳戶帳號告知「徐勇新」，
    並依「徐勇新」指示，自匯入其帳戶之20萬元中，領取19萬
    6千元交付「徐勇新」指定之人，惟否認有何起訴書所指犯
    行，辯稱：事實欄一、（一）的部分，我是向地下錢莊借款
    ，他們說需要我的提款卡及提款卡密碼作為還款使用，我於
    108年10月2日在住處樓下，將華南銀行帳戶提款卡及提款卡
    密碼交給對方，我要還錢的時候就匯到自己的華南銀行帳戶
    ，他們再拿我的提款卡去領錢；事實欄一、（二）的部分，
    是為了找工作交出去的，但我只有提供帳號給「徐勇新」，
    後來對方說他有款項錯匯到我的帳戶，因為帳號只差1碼所
    以匯錯，我當下覺得很奇怪，他要我領出來給他，否則要告
    我盜用公款，我整個人就慌了，沒想那麼多云云。惟查：
（一）事實欄一、（一）及事實欄一、（二）所示犯罪事實，除
      被告黎華偉就事實欄一、（一）所示各舉，究否係基於幫
      助詐欺及幫助洗錢之犯意所為，另就事實欄一、（二）所
      示各舉，究否係基於與「徐勇新」共同犯詐欺取財之犯意
      所為一節外，業據被告黎華偉於偵查及本院審理中坦認在
      卷，並有證人即告訴人王淑君、簡念華、黃瑞琴分別於警
      詢時之證述在卷可稽，另有告訴人王淑君之國泰世華銀行
      自動櫃員機交易明細、告訴人王淑君提供之受詐通訊軟體
      LINE對話截圖、一卡通票證股份有限公司108年11月11日
      （108）一卡通P3字第1276號函暨檢附之虛擬帳號000-000
      00000000000號綁定黎華偉華南銀行帳號函文；告訴人簡
      念華之中國信託自動櫃員機交易明細、虛擬帳號000-0000
      0000000000綁定銀行帳號黎華偉華南銀行帳號資料及帳號
      交易明細；告訴人黃瑞琴之元大銀行國內匯款申請書、被
      告黎華偉與「徐勇新」之LINE通訊軟體對話紀錄、黎華偉
      之華南銀行帳號0000000000000000號帳戶申設資料及交易
      明細、黎華偉之郵局局帳號00000000000000號帳戶之申設
      資料及交易明細附卷可參，足認被告黎華偉此部分任意性
      自白核與事實相符，堪以採信。
（二）事實欄一、（一）部分
   1、被告黎華偉固以前詞置辯，且於檢察官訊問時一度供稱：
      「（問：你於警詢時稱是為了借錢而提供華南商業銀行帳
      戶，有何證據可以證明？）我有本票及LINE的對話紀錄，
      當時有提供給警察。」云云。惟遍覽全卷，要無被告黎華
      偉所指其因向地下錢莊借款，而應地下錢莊要求交付華南
      銀行提款卡、提款卡密碼供還款使用之任何本票、LINE通
      訊軟體對話紀錄等相關紀錄，是被告黎華偉前揭空言所辯
      ，原已無從信為真實。況且，被告黎華偉之債務人既以放
      款為業，其以定期向黎華偉收取現金，或提供債務人本身
      所有之帳戶供黎華偉匯款等方式向被告黎華偉收取欠款，
      均難認有何窒礙難行之處，原無竟捨此便途而不為，反以
      要求黎華偉將欠款匯入本身華南銀行帳戶，再提供該華南
      銀行帳戶提款卡及提款卡密碼與債務人領款之迂迴方式收
      取債款，致其本身恐因此無端承受黎華偉倘將上開華南銀
      行帳戶提款卡逕自掛失，其即無從領得任何債款之風險之
      理。基此，益徵被告黎華偉前揭所辯，更與常情未符，殊
      無足採。再查，就取得被告黎華偉上開華南銀行帳戶之第
      三人而言，該人既有意利用上開帳戶作為詐騙及洗錢工具
      ，當無選擇一隨時可能遭真正存戶掛失而無法使用之帳戶
      之可能，否則，若被告在該第三人尚未行詐前，或行詐後
      尚未將帳戶內之款項提領前，即將上開帳戶掛失，該第三
      人顯即無從遂其詐欺取財及洗錢之目的，是該第三人要無
      將涉及詐騙、洗錢成否之關鍵置於如此不確定境地之可能
      。是本件取得被告黎華偉所申設之華南銀行帳戶提款卡，
      並知悉該提款卡密碼之人，既可有恃無恐，而無懼其利用
      上開帳戶為詐騙、洗錢工具之期間內，該帳戶將遭被告黎
      華偉辦理掛失，則上開帳戶提款卡及提款卡密碼顯係由被
      告黎華偉交付提供與該人，並同意該人得任意提領使用上
      開帳戶一節，洵堪認定。
　 2、查金融存款帳戶，事關存戶個人財產權益之保障，與存戶
      之提款卡及密碼結合，其專屬性、私密性更形提高，除非
      本人或與本人具密切之關係者，難認有何理由可自由流通
      使用該存摺、提款卡及密碼，一般人亦均有應妥為保管帳
      戶存摺、提款卡及密碼，以防止被他人冒用之認識，縱有
      特殊情況偶有將上開物品交付他人之需，亦必深入瞭解其
      用途及必要性後再行提供以使用，恆係吾人日常生活經驗
      與事理。況觀諸現今社會上，詐騙者以蒐集之人頭帳戶，
      作為詐欺取財之收款帳戶，業經報章媒體時有批露，因此
      交付帳戶予非親非故之人，受讓人將持以從事財產犯罪，
      已屬具有一般社會經驗之人所能知悉或預見，被告黎華偉
      於事實欄一、（一）所示案發時、地，係年近30歲且具一
      般通常智識及社會經驗之人，就此要難諉稱不知，是被告
      黎華偉竟猶甘冒其倘將前開華南銀行帳戶提款卡及提款卡
      密碼等帳戶資料提供來路不明之某甲，將使對方具有自由
      使用該帳戶之權限，而前開帳戶倘嗣遭對方持以作為不法
      款項提存使用，其將因並無對方之具體資料及聯絡方式而
      全然無從追查並於第一時間加以阻止，僅得任憑對方以該
      帳戶從事不法行為及掩飾、隱匿犯罪所得財產之風險，執
      意於事實欄一、（一）所示時、地交付上開帳戶提款卡及
      提款卡密碼與真實姓名年籍均不詳之某甲，其所為顯有容
      任某甲將前開帳戶作為財產犯罪之款項提存工具使用之結
      果發生一情甚明，對於該持用其帳戶存摺、提款卡及提款
      卡密碼之人果真用以作為詐欺取財之收款工具及掩飾、隱
      匿犯罪所得財產之洗錢工具，顯然亦不違背被告之本意。
      本件雖查無積極證據證明被告黎華偉與該蒐集其帳戶之人
      有何共同實施詐欺犯行之手段施用或犯意聯絡，惟被告對
      於金融帳戶交付他人使用，可能遭持以從事詐欺取財及洗
      錢犯罪之用，有所預見，且果真被利用作為詐欺取財及洗
      錢之收款帳戶，又不違背被告之本意，足認被告有以提供
      帳戶予他人，幫助他人犯詐欺取財罪及洗錢罪之未必故意
      ，被告黎華偉自應負幫助他人詐欺取財及幫助洗錢之刑責
      甚明。至被告黎華偉前揭所辯，堪認均僅係諉責之詞，洵
      無足採。
（三）事實欄一、（二）部分
   1、被告黎華偉於本院審理中固以前詞置辯，惟查，被告黎華
      偉於109年3月6日警詢及檢察官訊問時，分別就其係於109
      年2月27日，透過LINE通訊軟體向真實姓名年籍不詳且未
      曾謀面之「徐勇新」應徵工作，其並拍攝郵局存摺封面傳
      送與「徐勇新」。109年3月2日上午，「徐勇新」向其表
      示有「工作」指派，並說明有20萬元款項匯入其郵局帳戶
      ，要求其依指示領款，其即前往桃園市○○區○○路000號慈
      文郵局，臨櫃提領10萬元、於ATM提領9萬7千元，其中3千
      元作為提款報酬，領畢後前往指定地點即桃園市大園區大
      園郵局對面巷內，將款項交付「徐勇新」指定之人員一節
      供述在卷。再者，依被告黎華偉與「徐勇新」於109年2月
      29日至109年3月2日之LINE通訊軟體對話紀錄所示，被告
      黎華偉係於109年2月29日將其所申設之郵局帳戶存摺封面
      拍攝並傳送與「徐勇新」，「徐勇新」並向黎華偉表示會
      「安排你工作」、「進帳前30分鐘會通知您」，後於109
      年3月2日即安排工作與黎華偉，其工作內容係要求黎華偉
      以「櫃檯10萬。提款機10萬」、「總共20萬-薪水2000-車
      費1000=繳回197000」之方式，臨櫃及以提款機提領事實
      欄一、（二）所示由黃瑞琴匯入黎華偉郵局帳戶之20萬元
      ，並於扣除黎華偉從事提款工作之薪水、車資後，繳回19
      7,000元與「徐勇新」，並要求黎華偉告知其領款時穿著
      之衣物顏色及提款郵局，嗣黎華偉見上開20萬元匯入其郵
      局帳戶後，向「徐勇新」表示「我的餘額因（應為『應』之
      誤）該是要201033我本身裡面有1000怎摸（應為『麼』之誤
      ）會只有200033」，而稱「徐勇新」就其郵局帳戶餘額計
      算錯誤，「徐勇新」即向黎華偉表示「那你一樣櫃臺先領
      10萬，在ATM領9萬9，等等是19萬9-薪水2000-車費1000=
      繳回196000給外務人員」，雙方確認後，黎華偉即依「徐
      勇新」指示先臨櫃提領10萬元並回報「徐勇新」，「徐勇
      新」至再指示黎華偉「換ATM9萬9，記得3000是你的，繳
      回196000而已，看你要不要領出來」，此有被告黎華偉與
      「徐勇新」於109年2月29日至109年3月2日之LINE通訊軟
      體對話紀錄截圖存卷可參。揆諸渠2人對話經過，核與被
      告黎華偉前揭警詢及檢察官訊問時所供情節相符，足認被
      告前揭自白情節，核與事實相符而堪以採信。是以，被告
      黎華偉於事實欄一、（二）所示時、地，係將其所申設之
      郵局帳戶提供與真實姓名年籍不詳之「徐勇新」作為收款
      使用，並收受報酬而依「徐勇新」指示，將匯入之款項領
      出後轉交「徐勇新」指定之人之事實，堪以認定。基此，
      益徵被告黎華偉於本院審理中所辯其係遭應徵工作之對象
      ，以款項誤匯至其郵局帳戶、欲對其提告侵占公款為由，
      要求其將款項領出歸還，其始為事實欄一、（二）所示提
      款行為云云，顯係臨訟杜撰卸責之詞，殊無足採。
   2、查金融帳戶為個人理財之工具，申請開設金融帳戶並無任
      何特殊之限制，一般民眾皆可以存入最低開戶金額之方式
      申請開戶，一個人甚且可以在不同之金融機構申請多數之
      存款帳戶使用，並無何困難，此乃眾所週知之事實，況觀
      諸現今社會上，詐騙者以蒐集之人頭帳戶作為詐欺之收款
      帳戶，業經報章媒體時有報導，故交付帳戶予非親非故之
      人，受讓人將持以從事財產犯罪，已屬具有一般社會經驗
      之人所能知悉或預見，被告黎華偉於事實欄一、（一）所
      示案發時、地，係年已30歲且具一般通常智識及社會經驗
      之人，就此要難推稱不知，此業如前述。是以，「徐勇新
      」欲以被告黎華偉上開郵局帳戶往來之款項倘均為合法金
      流，則其自始即以本人名義申辦帳戶用以收款即可，並無
      任何困難之處，是「徐勇新」原已無竟需捨其逕以本人名
      義申設帳戶之便途，而另在網路上向素昧平生之被告黎華
      偉提供報酬蒐集帳戶供款項匯入之用，並指示黎華偉代為
      提領匯入該郵局帳戶之款項，復另約地點向黎華偉收取現
      金，以此輾轉迂迴方式取得原即合法而當無懼遭追溯資金
      流向之款項之必要。基此，被告黎華偉就素昧平生之「徐
      勇新」以支付報酬之方式向其蒐集使用暨指示其從中提領
      款項之上開郵局帳戶，或將遭不以本人名義申設帳戶之「
      徐勇新」從事詐欺取財等非法金流進出一情，顯已無從推
      諉不知。是以，被告黎華偉既可預見「徐勇新」以其郵局
      帳戶進出之資金恐與詐欺犯罪所得有關，猶執意於事實欄
      一、（二）所示時、地，收受報酬而將其所申設且管領使
      用之郵局帳戶提供「徐勇新」作為收款工具，嗣更依「徐
      勇新」指示將匯入款項提領後交付，其所為顯係為圖「徐
      勇新」支付之報酬，基於姑且一試之僥倖心態，而有容任
      身分不詳、無從追查之「徐勇新」藉其所提供之前開金融
      帳戶及其依指示而領取款項交付之作為，收取事實欄一、
      （二）所示詐欺犯罪款項甚明，益徵被告黎華偉對「徐勇
      新」果真用藉此方式收取詐欺款項，顯亦不違背被告黎華
      偉之本意，而有與「徐勇新」共同詐欺取財之未必故意，
      更臻明確。綜上，被告黎華偉與「徐勇新」共同詐欺取財
      之犯行，已臻明確，洵堪認定。
　 3、至被告黎華偉於109年3月6日警詢及檢察官訊問時，固均
      供稱其於事實欄一、（二）所示時、地，係自黃瑞琴匯入
      其郵局帳戶之20萬款項內，領取19萬7千元交付「徐勇新
      」指定之人，而自留報酬3,000元云云。惟觀諸上開被告
      黎華偉與「徐勇新」於109年2月29日至109年3月2日之LIN
      E通訊軟體對話紀錄截圖所示，被告黎華偉曾與「徐勇新
      」就上開20萬元匯入郵局帳戶前，該郵局帳戶本身之餘額
      金額有所爭執。被告黎華偉認其郵局帳戶在上開20萬元款
      項匯入前，原應有結餘1033元，故在上開款項匯入後，其
      結餘應有201,033元，然其查詢餘額之交易明細竟顯示僅
      有200,033元，而有差額1,000元，「徐勇新」遂要求被告
      黎華偉僅需領出19萬6千元交付即可。後被告黎華偉於109
      年3月2日當天，以臨櫃及ATM提款領取之款項金額，確僅
      有19萬6千元，此有黎華偉郵局帳號歷史交易清單在卷可
      稽（見109年度偵字第12494號卷第67頁）。是被告黎華偉
      於事實欄一、（二）所示時、地，僅自其郵局帳戶領取19
      萬6千元交付「徐勇新」指定之人，堪以認定。另查，被
      告黎華偉之郵局帳號在黃瑞琴匯入20萬元款項之前，其結
      餘實僅有33元，而非被告黎華偉自稱之1,033元，此有其
      郵局帳號歷史交易清單附卷可考（見109年度偵字第12494
      號卷第67頁），是被告黎華偉對其郵局帳戶餘額顯有誤記
      ，而「徐勇新」就此亦有未查。基此，黃瑞琴匯入被告黎
      華偉郵局帳戶之受詐金額20萬元，其中19萬6千元業經黎
      華偉於109年3月2日領出後交付「徐勇新」指定之人，所
      餘4千元中，有3千元為「徐勇新」支付與黎華偉之報酬，
      另1千元則為黎華偉及「徐勇新」因前開錯認，而未由黎
      華偉領出交付「徐勇新」之詐欺所得款項，是被告黎華偉
      因事實欄一、（二）所示共同詐欺取財犯行所獲得之犯罪
      所得金額當為4千元，併予敘明。
   4、又被告黎華偉於事實欄一、（二）所示時、地，始終係以
      「徐勇新」以LINE通訊軟體聯繫，而未曾與自稱「徐勇新
      」之人見面；事實欄一、（二）之告訴人黃瑞琴亦係以LI
      NE通訊軟體與對其詐稱為友人「楊秀貞」之人聯絡，而未
      曾親見該行詐之人。而本案並無積極證據足資證明與被告
      黎華偉聯繫之「徐勇新」、向黃瑞華施詐之人及出面向黎
      華偉收取19萬6千元詐欺所得之人各係人別相異，是依被
      告黎華偉有利之認定，應認上開不同身分者均為「徐勇新
      」1人，亦併敘明。
二、綜上所述，本件事證明確，被告黎華偉犯行洵堪認定，應予
    依法論罪科刑。
三、論罪科刑
（一）按幫助犯之成立，主觀上行為人須有幫助故意，客觀上須
      有幫助行為，意即需對於犯罪與正犯有共同之認識，而以
      幫助之意思，對於正犯資以助力，而未參與實施犯罪之行
      為者而言（最高法院75年度臺上字第1509號、88年度臺上
      字第1270號判決意旨參照）。經查，被告黎華偉於事實欄
      一、（一）所示時、地，以縱若有人持其金融帳戶作為詐
      欺取財犯行收受詐得款項及掩飾詐欺取財不法犯罪所得去
      向用途之工具，亦均不違反其本意之意，將起訴書所載華
      南銀行帳戶提款卡、提款卡密碼交付與某甲及其所屬詐欺
      集團成員使用，顯有幫助他人詐欺取財、洗錢之犯意甚明
      ，且所為提供金融機構帳戶存摺、提款卡及提款卡密碼與
      他人之行為，復屬刑法之詐欺罪、洗錢防制法之洗錢罪構
      成要件以外之行為，是被告黎華偉既以幫助他人詐欺、洗
      錢之意思而參與犯罪構成要件以外之行為，核被告黎華偉
      於事實欄一、（一）所為，係犯刑法第30條第1 項前段、
      第339 條第1 項之幫助詐欺取財罪，及刑法第30條第1 項
      前段、洗錢防制法第14條第1 項之幫助洗錢罪。檢察官起
      訴書認被告黎華偉於事實欄一、（一）所為，係犯洗錢防
      制法第14條第1 項之洗錢罪，而屬洗錢罪之正犯，容有違
      誤，惟刑事訴訟法第300條所謂變更法條，係指罪名之變
      更而言，本案僅係行為態樣為正犯、從犯之分，自無庸引
      用刑事訴訟法第300條變更起訴法條（最高法院101年度台
      上字第3805號刑事判決意旨參照），附此敘明。被告黎華
      偉以一提供華南銀行帳戶提款卡及提款卡密碼與他人之行
      為，幫助詐欺集團詐騙如附表所示被害人之財物及幫助詐
      欺集團於提領後遮斷金流以逃避國家追訴、處罰，係一行
      為觸犯數罪名，為想像競合犯，應依刑法第55條規定，從
      一重以刑法第30條第1 項前段、洗錢防制法第14條第1 項
      之幫助洗錢罪處斷。又被告係幫助他人犯罪，審酌其提供
      之金融帳戶數量、遭詐欺取財之被害人人數及損失金額等
      犯罪情節，爰依刑法第30條第2 項之規定減輕其刑。
（二）按刑法上之幫助犯，係指以幫助之意思，對於正犯資以助
      力，而未參與實施犯罪之行為者而言，如就構成犯罪事實
      之一部，已參與實施即屬共同正犯（最高法院49年台上第
       77號判例意旨參照）。查被告黎華偉於事實欄一、（二
      ）所示時、地，以其管領使用中之郵局帳戶，為「徐勇新
      」受領詐騙款項，嗣並提領該詐得金額交付「徐勇新」收
      受，所為受領詐得款項之舉，核屬詐欺取財罪構成要件之
      行為，而為詐欺取財犯罪事實之一部，揆諸前揭說明，自
      應與「徐勇新」負詐欺取財罪之共同正犯之責。是核被告
      黎華偉於事實欄一、（二）所為，係犯刑法第339 條第1 
      項詐欺取財罪。檢察官起訴書認被告黎華偉係涉犯刑法第
      339 條之4第1項第2款之3 人以上共同詐欺取財罪嫌云云
      ，尚非有據，業如前述，惟起訴之基本社會事實相同，爰
      依法變更起訴法條而為審理。被告黎華偉與成年之「徐勇
      新」就上開犯行有犯意聯絡及行為分擔，為共同正犯。
（三）被告黎華偉所犯上開幫助洗錢罪及共同詐欺取財罪，犯意
      個別、行為互殊，應予分論併罰。
（四）爰審酌我國國內多有詐欺集團犯案，均係蒐集人頭帳戶以
      作為收受不法所得款項及隱匿犯罪所得之工具，此已廣為
      我國政府機構、報章媒體宣導，被告黎華偉既為具一般社
      會經驗及通常智識程度之成年人，對此已無從推諉不知，
      詎猶於事實欄一、（一）所示時、地提供事實欄一、（一
      ）所示華南銀行帳戶供詐騙集團使用，使詐欺集團成員因
      受「人頭戶」包藏掩飾致查緝困難，於事實欄一、（二）
      所示時、地，非僅提供其所申設暨管領使用之郵局帳戶供
      真實年籍身分均屬不明之「徐勇新」作為受領詐騙所得款
      項之工具，嗣更擔任 「車手」提領詐得款項轉交與「徐
      勇新」，助長詐欺等財產犯罪於社會上充斥橫行，足見被
      告黎華偉犯行所生之危害極鉅，又事實欄一、（一）所示
      被害人2人遭詐騙金額合計1萬3千元，損失非輕，事實欄
      一、（二）所示被害人遭詐騙金額為20萬元，損失甚鉅，
      而被告黎華偉除與事實欄一、（一）之被害人簡念華以3,
      000元達成和解並付訖和解金，此有和解筆錄及黎華偉提
      出之存款證明在卷可稽外，迄未與本案其餘被害人達成和
      解以賠償其損害，且於警詢以迄本院審理中均否認犯行，
      犯後態度非佳，然被告於事實欄一、（二）所示犯行，係
      以提供金融帳戶作為收款工具暨提領詐得款項交付「徐勇
      新」之手段參與犯罪，犯罪程度相較直接對被害人施詐之
      詐欺集團成員而言，尚屬較輕，並其犯罪動機、目的、手
      段、高職肄業之智識程度、案發當時從事物流理貨人員之
      經濟狀況等一切情狀，分別量處如主文所示之刑，並就所
      處罰金刑部分，諭知易服勞役之折算標準。
四、被告黎華偉於事實欄一、（二）所示時、地，因提供金融帳
    戶供「徐勇新」作為收款工具暨提領詐得款項交付「徐勇新
    」，而受有報酬3,000元及保有詐欺所得1,000元，業如前述
    ，是此部分金額核屬被告黎華偉犯事實欄一、（二）之犯罪
    所得，而上開款項並未扣案，亦未實際合法發還被害人，應
    依刑法第38條之1第1項、第3項之規定諭知沒收，於全部或
    一部不能沒收或不宜執行沒收時，追徵其價額。
據上論斷，應依刑事訴訟法第299 條第1 項前段，判決如主文。
本案經檢察官施韋銘到庭執行職務，檢察官陳淑蓉提起公訴。
中　　華　　民　　國　  111 　年　　6　　月　　 10　　日
                  刑事第十六庭審判長法  官  游紅桃
                                    法  官  鄧瑋琪
                                    法　官　林蕙芳
以上正本證明與原本無異。
如不服本判決應於收受判決後20日內向本院提出上訴書狀，並應
敘述具體理由。其未敘述上訴理由者，應於上訴期間屆滿後20日
內向本院補提理由書(均須按他造當事人之人數附繕本)「切勿逕
送上級法院」。 
     　　　　　　　　　　　　　 　　書記官　陳忠順　　　
中　　華　　民　　國　　111 　年　　6 　　月　　15　　日
附錄本案論罪科刑法條：
中華民國刑法第339條
（普通詐欺罪）
意圖為自己或第三人不法之所有，以詐術使人將本人或第三人之
物交付者，處5年以下有期徒刑、拘役或科或併科50萬元以下罰
金。
以前項方法得財產上不法之利益或使第三人得之者，亦同。
前二項之未遂犯罰之。
洗錢防制法第14條
有第二條各款所列洗錢行為者，處7年以下有期徒刑，併科新臺
幣5百萬元以下罰金。
前項之未遂犯罰之。
前二項情形，不得科以超過其特定犯罪所定最重本刑之刑。
附表一：
編號 犯罪所得 1 新臺幣4,000元 
附表二：
編號 被害人（告訴人） 詐騙時間及方式 匯款時間及方式 匯款金額(新臺幣） 轉入帳戶 1 王淑君 由某甲所屬詐欺集團成員，於108年10月17日透過LINE通訊軟體與王淑君取得聯繫，向王淑君詐稱支付現金1萬元即可借款，使王淑君信以為真而陷於錯誤，於右述時間，以自動櫃員機匯款右列金額至右列帳戶。 108年10月18日20時18分，在台南市○區○○路0段00號國泰世華銀行 10,000元 黎華偉以上開華南銀行帳戶綁定之一卡通虛擬帳號000-00000000000000帳戶。 2 簡念華 由某甲所屬詐欺集團成員，於108年10月17日透過LINE通訊軟體與簡念華取得聯繫，向簡念華詐稱交付護照及支付現金3千元即可借款，使簡念華信以為真而陷於錯誤，除於同日即交寄護照與詐騙集團外，另於右述時間，以自動櫃員機匯款右列金額至右列帳戶。 108年10月19日16時14分，在臺灣地區某不詳地點 3,000元 黎華偉以上開華南銀行帳戶綁定之一卡通虛擬帳號000-00000000000000號帳戶。